【裁判字號】    87,訴,2473
【裁判日期】    890202
【裁判案由】    偽造有價證券等
【裁判全文】
臺灣高雄地方法院刑事判決                        八十七年度訴字第二四七三號
    公  訴  人  臺灣台南地方法院檢察署檢察官
    被      告  丙○○
    公設辯護人  乙○
右列被告因偽造有價證券等案件，經檢察官提起公訴（臺灣台南地方法院檢察署八十
六年度偵字第九七四四號），嗣經臺灣台南地方法院判決諭知管轄錯誤後，移送前來
，乙○判決如左：
    主  文
丙○○意圖供行使之用，而偽造有價證券，累犯，處有期徒刑肆年。
變造之軍人身分補給證人員臨時身分證明壹張、偽造本票壹張，切結書上偽造之「甲○○」署押壹枚均沒收。
    事  實
一、丙○○前曾於民國八十年間，因違反麻醉藥品管理條例案件，經乙○判處有期徒
    刑四月，甫於八十一年五月二十五日執行完畢，猶不知悔改，又於八十三年十月
    十六日，在高雄市○○區○○路一三四號，向甲○○租用ＰＤＴ－九五０號重機
    車一部後，竟意圖為自己不法之所有，將之侵占入己，並隨於八十三年十一月二
    十日，先將其所持有，由海軍中啟軍艦部隊於八十三年十月十九日製發之軍人身
    分補給證人員臨時身分證明（下稱臨時補給證）之姓名部分，變造為甲○○後，
    騎乘上開重機車至高雄市○○○路三十一號丁○○開設之順發汽機車借款處，出
    示該臨時補給證予丁○○，以前開重機車為質，向丁○○借款新台幣（下同）三
    萬元，並以甲○○名義書立切結書一紙，表示質車借款之意，另意圖供行使之用
    ，簽發一一四０二七號、發票人及付款人為甲○○、發票日為八十三年十一月二
    十日、付款日為八十三年十二月十九日、面額九萬元之本票一紙，交予丁○○收
    執，使丁○○誤信為甲○○借款，並將依約還款，而陷於錯誤，遂如數貸予丙○○三萬元，並足生損害於丁○○、甲○○及海軍人員管理之正確性。嗣經屏東縣
    警察局內埔分局於八十五年六月二十一日，在屏東縣內埔鄉發現上開機車，而循
    線查獲上情。
二、案經屏東縣警察局內埔分局報請屏東地方法院檢察署呈請臺灣高等法院檢察署核
    轉臺灣台南地方法院檢察署偵查起訴，經臺灣台南地方法院判決諭知不受理後，
    移送乙○。
    理  由
一、訊據被告丙○○固不否認於右揭時地，向甲○○租用ＰＤＴ－九五０號重機車之
    事實，惟矢口否認於臨時補給證上變造持有人為甲○○，及至順發借款處將上開
    機車質押與丁○○借款，並以甲○○之名簽發本票、切結書等犯行。辯稱：伊在
    八十三年十一月十六、七日左右，即因逃兵被該管軍事單位查獲帶回，押於海軍
    爆破大隊禁閉室，在八十一年十一月二十一日轉送海軍第一軍區軍法組接受軍事
    審判，不可能在八十三年十一月二十日出來作案云云。經查，右揭事實，業據告
    訴人甲○○於警訊、偵查中指訴綦詳，核與證人即順發汽機車借款處之負責人丁○○、戊○○於偵審中所述收當該重機車之情節相符，並有租賃契約書、臨時補
    給證（八十三年九月十四日製發）、變造之臨時補給證、以「甲○○」名義書立
    之切結書、本票、保管條各一張附卷可稽。而經乙○命被告當庭書寫「丙○○、
    甲○○、玖萬元、台中市○○路、左營郵政」等國字及阿拉伯數字等字跡，與本
    件變造之臨時補給證、切結書、本票上載之相同字樣，以肉眼觀察核對結果，雖
    被告有意做作，然其中「左」字右下部「工」型部分，中間一豎與下方橫筆，均
    未相連；另如「宗」、「練」及「箱」等字下部「小」或「木」型部分，均以偏
    左之「八」字形書寫；另阿拉伯數字２、３及５則均以明顯圓弧勾勒，此外其餘
    字體書寫，亦均大致相似，足認該變造臨時補給證上「甲○○」之字樣，及切結
    書、本票等物，均出自被告手筆無疑。再者，被告於八十三年十一月十日晚間十
    時許，自其服役單位中啟軍艦停泊地左營處不假離營，嗣於同年十一月二十二日
    晚間九時許，經該艦艦上士官曾慶志在左營後街處緝獲帶回，此有海軍第一軍區
    司令部八十八年一月十五日八八招法字第二０二號函暨所附該部簡易審判庭八十
    四年招判字第二八號丙○○逃亡案判決書、八十三年十一月二十六日筆錄、禁閉
    室送訓人員三聯單等件附卷可稽，是被告於本件案發之八十三年十一月二十日，
    尚未為軍方緝獲，所辯伊在十一月十六、七日就已經被緝獲回營，不可能犯案云
    云，顯非可採。而被告塗改臨時補給證上之姓名為「甲○○」，並將承租自甲○○之上開重機車典當予丁○○，另以「甲○○」名義簽發本票，書立切結書，已
    使丁○○誤信其為甲○○，且能依約還款，乃借予款項，自足生損害於甲○○、
    丁○○及海軍人員管理之正確性；且其有侵占該車及詐欺丁○○之不法意圖，亦
    堪認定。綜上所述，本件事證明確，被告犯行堪予認定。
二、按臨時補給證係軍人身份之證明，應為刑法第二百十二條之特種證書；本票及切
    結書，則分別為同法第二百零一條、第二百十條之有價證券及私文書。核被告丙○○侵占該重機車，嗣並予典當之所為，係分別犯刑法第三百三十五條第一項之
    侵占罪，及第三百三十九條第一項之詐欺罪；其將臨時補給證上之姓名塗改為「
    甲○○」並出示與丁○○借款，及以「甲○○」名義分別簽發本票，書立切結書
    交付丁○○之所為，則係分別犯同法第二百十六條、第二百十二條之行使變造特
    種證書罪，第二百零一條第一項之偽造有價證券罪，及第二百十六條、第二百十
    條之行使偽造私文書罪。公訴意旨已敘明被告變造補給證部分之事實，雖未引用
    刑法第二百十二條之規定，應係漏引，併予指明。在切結書及本票上分別偽造「
    甲○○」署押，係偽造本票、切結書行為之一部，均不另論罪；至臨時補給證上
    「甲○○」字樣並無表示簽名之意，尚非署押，附予敘明。變造特種證書及偽造
    私文書之低度行為分別為行使之高度行為所吸收；偽造有價證券之重行為吸收行
    使之輕行為，亦不另論罪。所犯上開五罪間有方法結果之牽連關係，依刑法第五
    十五條從一重之偽造有價證券罪處斷。又被告前有如事實欄所載之犯罪科刑及執
    行情形，此有臺灣高雄地方法院檢察署刑案資料查註記錄表在卷可稽，其受有期
    徒刑執行完畢後，五年內再犯本件有期徒刑以上刑之罪，為累犯，依法加重其刑
    。爰審酌被告犯罪之手段，犯罪所得為三萬元、及犯後雖未坦承犯行，然態度尚
    佳等一切情狀，量處如主文所示之刑，以資懲儆。偽造臨時補給證一張為被告所
    有，且係供犯罪所用之物，與偽造之本票，雖同未扣案，仍各依刑法第三十八條
    第一項第二款、第二百零五條之規定沒收；切結書已交付與丁○○，非屬被告所
    有，其上偽造之「甲○○」署押，依第二百十九條之規定沒收。
據上論斷，應依刑事訴訟法第二百九十九條第一項前段，刑法第二百零一條第一項、
第二百十六條、第二百十條、第二百十二條、第三百三十五條第一項、第三百三十九
條第一項、第五十五條、第四十七條、第三十八條第一項第二款、第二百零五條、第
二百十九條，罰金罰鍰提高標準條例第一條前段，判決如主文。
本案經檢察官簡志瑩到庭執行職務。
中        華        民        國    八十九    年      二    月    二    日
                        臺灣高雄地方法院刑事第三庭
                                        法  官  陳  彥  宏
右正本證明與原本無異。
如不服本判決，應於判決送達後十日內，向乙○提出上訴狀。
                                        書記官  林  宜  正
中    華    民    國      八十九      年      二      月      三      日
附錄論罪科刑法條：
刑法第二百零一條第一項：
意圖供行使之用，而偽造、變造公債票，公司股票或其他有價證券者，處三年以上十
年以下有期徒刑，得併科三千元以下罰金。
刑法第二百十條：
偽造、變造私文書，足以生損害於公眾或他人者，處五年以下有期徒刑。
刑法第二百十二條：
偽造、變造護照、旅券、免許證、特許證及關於品行、能力、服務或其他相類之證書
、介紹書，足以生損害於公眾或他人者，處一年以下有期徒刑，拘役或三百元以下罰
金。
刑法第二百十六條：
行使第二百十條至第二百十五條之文書者，依偽造、變造文書或登載不實事項或使登
載不實事項之規定處斷。
刑法第三百三十五條第一項：
意圖為自己或第三人不法之所有，而侵占自己持有他人之物者，處五年以下有期徒刑
、拘役或科或併科一千元以下罰金。
刑法第三百三十九條第一項：
意圖為自己或第三人不法之所有，以詐術使人將本人或第三人之物交付者，處五年以
下有期徒刑、拘役或科或併科一千元以下罰金。


司法院資訊處製作；財團法人民間司法改革基金會備份。
